臺灣臺北地方法院民事裁定
111年度事聲字第14號
異  議  人  周海積

            周海蓮

相  對  人  覃康平
            覃康定
            吳曉怡


上列當事人間聲請確定訴訟費用額事件，異議人對於民國111年1
月10日本院司法事務官所為110年度司聲字第1553號裁定聲明異
議，本院裁定如下：
    主  文
異議駁回。
    理  由
一、按當事人對於司法事務官處理事件所為之終局處分，得於處
    分送達後10日之不變期間內，以書狀向司法事務官提出異議
    ；司法事務官認前項異議有理由時，應另為適當之處分；認
    異議為無理由者，應送請法院裁定之；法院認第1項之異議
    為有理由時，應為適當之裁定；認異議為無理由者，應以裁
    定駁回之，民事訴訟法第240條之4第1項本文、第2項、第3
    項分別定有明文。查本院司法事務官於民國111年1月10日所
    為之110年度司聲字第1553號裁定（下稱原裁定）係於同年
    月14日送達異議人，有本院送達證書在卷可稽（見原審卷第
    71頁至第74頁），而異議人於原裁定送達後10日內提出異議
    ，經司法事務官認其異議為無理由送請本院裁定，核與上開
    規定相符。
二、本件異議意旨略以：繼承人對於被繼承人之債務，以因繼承
    所得遺產為限，負連帶責任，惟原裁定主文第3項逕命異議
    人與胡乃介、胡乃珍賠償訴訟費用額新臺幣3萬元，而未為
    「於繼承被繼承人周海蘭之遺產範圍內」之諭知，自有違民
    法第1148條第1項、第1153條第1項之規定。
三、按法院未於訴訟費用之裁判確定其費用額者，第一審受訴法
    院於該裁判有執行力後，應依聲請以裁定確定之，並於裁定
    送達翌日起，加給按法定利率計算之利息，為民事訴訟法第
    91條第1項及第3項所明定。此一確定訴訟費用額之程序，僅
    得依有求償權之一造當事人所提費用計算書及釋明費用額之
    證書，審究其開列之費用項目是否屬於法定訴訟費用範圍、
    是否確有該等費用之支出及數額計算有無錯誤，以確定應負
    擔訴訟費用之他造當事人所應賠償之訴訟費用數額。至訴訟
    費用應由何人按何比例負擔，悉依命負擔訴訟費用之確定裁
    判主文定之，縱命負擔訴訟費用之確定裁判有不當，乃該裁
    判本身之上訴或抗告問題，不容於確定訴訟費用額之程序中
    再予審究，更為不同之酌定（最高法院98年度台抗字第705
    號、95年度台抗字第266號裁定要旨參照）。準此，當事人
    在確定訴訟費用額之程序中所得爭執者，應限於各個費用項
    目是否為法定訴訟費用且確有支出，及其數額計算有無錯誤
    等節。
四、經查，兩造間請求返還不當得利等事件，經本院105年度訴
    字第2203號、臺灣高等法院107年度上字第1000號、最高法
    院110年度台上字第487號裁判確定，此有各該裁判附於原裁
    定卷內可稽。異議人固陳稱原裁定主文3項關於異議人賠償
    第三審訴訟費用額部分漏未諭知「於繼承被繼承人周海蘭之
    遺產範圍內」等語，然依前開最高法院110年度台上字第487
    號裁判主文第2項記載「第三審訴訟費用由上訴人負擔」，
    並未諭知以上訴人（即異議人周海積、異議人周海蓮、胡乃
    丕）於繼承被繼承人周海蘭之遺產範圍為限，負擔訴訟費用
    ，則揆諸前揭說明，本院就異議人應負擔訴訟費用之比例及
    範圍，自應依該裁判主文定之，無法為不同之酌定，僅因胡
    乃丕於第三審訴訟程序中死亡，由其繼承人胡乃介、胡乃珍
    於繼承胡乃丕遺產範圍內就胡乃丕應負擔之訴訟費用負責。
    從而，本件異議人既非就費用項目是否為法律上訴訟費用、
    數額之計算有無錯誤加以爭執，自非本件確定訴訟費用額之
    程序所得審究，故異議意旨指摘原裁定不當，求予廢棄，為
    無理由，應予駁回。
五、據上論結，本件異議為無理由，依民事訴訟法第240條之4第
    3項後段，裁定如主文。
中　　華　　民　　國　　111 　年　　2 　　月　  24　　日
                  民事第五庭    法  官　王唯怡
以上正本係照原本作成。
如不服本裁定，應於送達後10日內向本院提出抗告狀，並繳納抗
告費新臺幣1,000元。
中　　華　　民　　國　　111 　年　　2 　　月　  24　　日
                                書記官  鞠云彬